臺灣板橋地方法院民事裁定　　　　100年度消債抗更一字第1號
抗　告　人　何明玲
代　理　人　莊志成律師
上列抗告人因更生事件，對於中華民國100 年1 月24日本院99年
度消債更字第303 號裁定提起抗告，本院裁定如下：
    主  文
原裁定廢棄。
抗告人何明玲自中華民國一百年十月六日下午四時起開始更生程
序。
本件命司法事務官進行更生程序。
    理  由
一、抗告人意旨略以：依抗告人之債權人中國信託銀行之執行名
    義，其保證債權金額為新臺幣（下同）113 萬7,350 元，又
    有自民國90年11月27日計算之利息及違約金須給付，抗告人
    並無法負擔依此計算之金額，是抗告人確有不能清償之情形
    。又債權人陳律吟、陳柏全每月就抗告人扣薪之金額參與分
    配，惟與其執行名義所載之每月1 萬元仍有差距，債權人陳
    律吟、陳柏全之法定代理人並不滿意，仍持續向抗告人請求
    給付，故抗告人實有不能清償之情形。原裁定駁回伊更生之
    聲請，與消費者債務清理條例（下稱消債條例）之立法目的
    不符。為此爰依法提起本件抗告，併為聲明：原裁定廢棄，
    本件更生聲請應予准許等語。
二、按消債條例第1 條已揭櫫其立法目的，在使負債務之消費者
    得依本條例所定程序清理其債務，以調整其與債權人及其他
    利害關係人之權利義務關係，保障債權人之公平受償，謀求
    消費者經濟生活之更生及社會經濟之健全發展。次按債務人
    不能清償債務或有不能清償之虞者，得依本條例所定更生或
    清算程序，清理其債務，亦為消債條例第3 條所明定。該條
    於作為破產宣告原因之債務人不能清償債務外，增加有不能
    清償之虞者，亦得聲請，可知立法目的在使債務人儘早進入
    清理程序，避免因一時經濟困境，淪為長期債務奴隸。因此
    ，是否有不能清償債務或不能清償之虞，應依聲請當時債務
    人之財產、信用與勞力等判斷，而非以債務人將來可能取得
    之財產為判斷，否則將有使債務人長期受債務壓迫，無法重
    建其經濟生活，淪為債務奴隸之危險，有違該條例之立法目
    的。
三、本件抗告人於消債條例施行後，曾提出債權人清冊，依消債
    條例第151 條第1 項規定，於98年6 月11日以書面向最大債
    權金融機構花旗（台灣）商業銀行股份有限公司請求共同協
    商債務清償方案，該行以抗告人「未能接受顯足以負擔之還
    款方案」為由而發給前置協商不成立通知書，此有美商花旗
    銀行98年7 月21日前置協商不成立通知書影本在卷可稽（見
    本院卷第37頁），堪信為真。是依消債條例第3 條之規定，
    自須審究抗告人是否有不能清償債務或有不能清償之虞為要
    件。
四、經查：抗告人雖曾於99年2 月9 日與其最大債權金融機構花
    旗（台灣）商業銀行股份有限公司達成分期還款協商，惟本
    件中國信託商業銀行之債權金額係抗告人為陳昭杉擔任保證
    人所致，而中國信託商業銀行於98年5 月25日即向臺北地方
    法院聲請扣薪，依該執行命令觀之，抗告人確實無法以扣薪
    方式全額清償該債權金額113 萬7,350 元暨其利息、違約金
    完畢，此有抗告人提出之財產及收入狀況說明書、債務人清
    冊、債權人清冊、戶籍謄本、臺北地方法院執行命令、債務
    人之薪資單、所得資料清單、財產歸屬資料清單、勞工保險
    投保資料表等件為證，應可認為真正。經本院審酌結果，認
    抗告人主張其有不能清償債務之情形等語，尚非無據。
五、基上，抗告人係一般消費者，其已達不能清償債務或有不能
    清償債務之虞之程度，其中無擔保或無優先權之債務，在1,
    200 萬元以下，前已提出債權人清冊，以書面向最大債權金
    融機構請求共同協商債務清償方案，惟協商不成立，且其未
    經法院裁定開始清算程序或宣告破產，本件又查無消債條例
    第6 條第3 項、第8 條或第46條各款所定駁回更生聲請之事
    由存在，則抗告人聲請更生，即應屬有據。原法院以本件抗
    告人聲請更生，但未符消債條例第3 條規定，而駁回抗告人
    之聲請，容有未洽；抗告意旨指摘原裁定不當，求予廢棄，
    應認為有理由，自應由本院將原裁定廢棄，並准許抗告人自
    100年10月6日下午4時起開始更生程序。又按法院裁定開始
    更生或清算程序後，得命司法事務官進行更生或清算程序，
    必要時得選任律師、會計師或其他適當之自然人或法人一人
    為監督人或管理人，消債條例第16條第1項定有明文。本件
    抗告人聲請更生既經准許，爰並依上開規定裁定命司法事務
    官進行本件更生程序。
六、至於抗告人提出之更生方案倘未能獲得債權人會議可決或經
    法院裁定認可者，依消債條例第61條、第65條第1 項規定，
    法院應同時以裁定開始清算程序，故非經法院裁定准予更生
    即可解免或減輕債務，仍應由債務人提出可供採擇之方案，
    以利於更生程序之進行，附此說明。
七、結論：本件抗告為有理由，爰依消債條例第11條第2 項、第
    45條第1 項、第16條第1 項、第15條，民事訴訟法第492 條
    前段，裁定如主文。
中    華    民    國    100  年    10      月    6    日
              民事第一庭    審判長法    官  李世貴
                                  法    官  黃若美
                                  法    官  黃信滿
上為正本係照原本作成
本件不得抗告
本裁定已於100年10月6日下午4時公告。
中    華    民    國    100  年    10      月    6    日
                                   書記官  莊琬婷